【裁判字號】    97,簡聲抗,10
【裁判日期】    971223
【裁判案由】    停止強制執行
【裁判全文】
臺灣嘉義地方法院民事裁定            97年度簡聲抗字第10號
抗  告  人  乙○○
即相對  人
            甲○○
上列抗告人因與相對人間聲請停止強制執行事件，對於民國97年
10月9日本院嘉義簡易庭97年度嘉簡聲字第45號裁定提起抗告，
本院合議庭裁定如下：
    主  文
原裁定關於命抗告人乙○○供擔保逾新台幣柒萬零柒佰伍拾部分
廢棄。
抗告人乙○○其餘抗告駁回。
抗告人甲○○之抗告駁回。
抗告程序費用新台幣貳仟元由抗告人甲○○負擔。
    理  由
壹、原裁定意旨略以：抗告人乙○○以其向本院提起異議之訴為
    理由，聲請裁定停止97年度執字第20668號執行事件之強制
    執行，經調取該執行卷宗及97年度嘉簡字第777號債務人異
    議之訴事件卷宗審究後，認為抗告人之聲請為有理由，而裁
    定准「抗告人供擔保新台幣500,000元後，本院97年度執字
    第20668號執行事件之強制執行程序，於本院97年度嘉簡字
    第777號債務人異議之訴事件判決確定前應暫予停止」等語
    。
貳、抗告人乙○○部分：
一、抗告意旨略以：按「不動產之拍賣最低價額不足清償優先債
    權及強制執行之費用者，執行法院應將其事由通知債權人。
    債權人於受通知後七日內，得證明該不動產賣得價金有賸餘
    可能或指定超過該項債權及費用總額之拍賣最低價額，並聲
    明如未拍定願負擔其費用而聲請拍賣。逾期未聲請者，執行
    法院應撤銷查封，將不動產返還債務人。」，強制執行法第
    80條之1第1項定有明文。查本件查封建物有第一順位抵押權
    ，擔保債權金額為新台幣（下同）2,000,000元，迄今未受
    清償，抵押權人業於97年10月1日聲明參與分配，而該查封
    建物最低拍賣金額僅385,000元，若遭拍賣將難以清償抵押
    權人之債權及相關費用。並聲明：抗告人免供擔保500,000
    元，並改依上述規定變更裁定，撤銷查封。
二、按強制執行程序開始後，除法律另有規定外，固不停止執行
    ，惟於提起異議之訴時，法院因必要情形或依聲請定相當並
    確實之擔保，得為停止執行之裁定，此觀強制執行法第18條
    第1項、第2項之規定自明。經查：本件抗告人乙○○就相對
    人甲○○聲請強制執行之本院97年度執字第20668號強制執
    行事件，主張相對人甲○○之本票債權已不存在並訴請撤銷
    上開執行事件就其所有建物所為之強制執行程序，而經本院
    嘉義簡易庭以97年度嘉簡字第777號受理在案，該執行程序
    倘不停止執行，其將受有難以回復之損害為由，陳明願供擔
    保，聲請上開強制執行程序於其所提債務人異議之訴事件判
    決確定前暫予停止執行等情，經原審調閱該強制執行事件及
    債務人異議之訴民事簡易事件全卷查明屬實，裁定命抗告人
    乙○○提供擔保500,000萬元後准予停止執行，抗告人乙○
    ○則主張原裁定應准免供上開擔保金，是本院應就原裁定命
    其供擔保500,000元有無不當加以審酌，核先敘明。
三、次按法院依強制執行法第18條第2項定擔保金額而准許停止
    強制執行之裁定者，該項擔保係備供債權人因停止執行不當
    可能遭受之損害得獲賠償為目的，並非增加聲請停止執行者
    之額外負擔，此與債權人聲請強制執行須依執行名義為之有
    所不同，司法院大法官釋字第403號解釋意旨甚明。是法院
    定此項擔保，其數額應依標的物停止執行後，債權人未能即
    時受償或利用該標的物所受之損害額，或其因另供擔保強制
    執行所受之損害額定之，非以標的物之價值或其債權額為依
    據，最高法院87年度台抗字第529號、91年度台抗字第113號
    、91年度台抗字第429裁定意旨足資參照。經查：
（一）抗告人乙○○提出停止執行之聲請，將使相對人甲○○就
      其所有之債權500,000元無法即時受償，致受有該債權範
      圍內於停止期間利息之損失；而停止執行期間則以本件異
      議之訴為簡易訴訟案件，其上訴利益未逾150萬元，依民
      事訴訟法第436條之2之規定不得上訴第3審，復依各級法
      院辦案期限實施要點第2項第1款、第7款規定，民事簡易
      訴訟程序第1審審判案件辦案期限為10個月，民事第2審審
      判案件辦案期限為2年之規定，推定本件停止執行之期間
      為2年10月；至利息部分則應以民法第203條所定之法定利
      息年息5%計算為適當。
（二）綜上計算結果，相對人因聲請人供擔保停止執行，致延遲
      受償所可能發生之損害即利息損失，為70,750元（計算式
      ：500,000×2又5/6年〈僅算至小數點第2位〉×0.05＝
      70,750）。
四、原法院斟酌相對人因停止執行可能受之損害額應為500,000
    元，不無有過高之嫌，難認與損害額相當；本院認以70,750
    元，方為相當。抗告意旨指摘原法院命其提供擔保500,000
    元為不當，尚非無據，其求為另為適當之裁定，為有理由，
    應由本院更為裁定如主文第1項所示。至抗告人乙○○其餘
    於上述70,750元範圍內之抗告即屬無據，應予駁回。
參、抗告人甲○○部分：
一、抗告意旨略以：依強制執行法第18條第2項規定，所謂必要
    情形，固由法院依自由裁量定之。然法院為此決定，應就回
    復原狀之聲請，或再審之訴，或異議之訴，或抗告，在法律
    上是否顯無理由，最高法院69年度台上字第577號判決可資
    參照。本件相對人乙○○所提97年度嘉簡字第777號在法律
    上顯無理由：(一)債務人異議之訴依強制執行法第14條第1項
    前段規定，執行名義成立後，如有消滅或妨礙債權人請求之
    事由發生，債務人得於強制執行程序終結前，向執行法院對
    債權人提起異議之訴；查本件相對人乙○○所主張之事實均
    於執行名義成立前即已存在，相對人乙○○自不得提起本件
    訴訟。(二)相對人乙○○已於訴訟中承認本票為其所親簽，且
    無任何強暴脅迫等情，基於票據之流通性及票據法第5條規
    定，本件抗告人甲○○當然享有票據上權利。並聲明：原裁
    定廢棄，抗告費用由相對人乙○○負擔。
二、按執行名義無確定判決同一之效力者，於執行名義成立前，
    如有債權不成立或消滅或妨礙債權人請求之事由發生，債務
    人亦得於強制執行程序終結前提起異議之訴；強制執行程序
    開始後，除法律另有規定外，不停止執行。有回復原狀之聲
    請，或提起再審或異議之訴，或對於和解為繼續審判之請求
    ，或提起宣告調解無效之訴、撤銷調解之訴，或對於許可強
    制執行之裁定提起抗告時，法院因必要情形或依聲請定相當
    並確實之擔保，得為停止強制執行之裁定，強制執行法第14
    條第2項、第18條第1、2項各有明文。又同條第1項之規定，
    乃在防止債務人或第三人任意聲請停止執行，致執行程序難
    於進行，債權人之債權不能早日實現。次按前述所謂「必要
    情形」，固由法院依自由裁量定之。然法院為此決定，應就
    回復原狀之聲請，或再審之訴，或異議之訴，或抗告，在法
    律上是否顯無理由，以及如不停止執行，將來是否難於回復
    執行前之狀態等各情形予以斟酌，此有最高法院69年度台抗
    字第577號裁判意旨可資參照。經查：
（一）本院97年度執字第20668號票款強制執行事件，抗告人甲
      ○○係執本院97年度司票字第472號本票確定裁定為執行
      名義，據以執行相對人乙○○所有之大林鎮○○段36-3建
      號房屋，而相對人乙○○則以系爭本票之真正持有人應為
      訴外人吳進興而非抗告人甲○○，抗告人甲○○所持有之
      系爭本票係已經兌付之未歸還廢票為由，提起債務人異議
      之訴，由本院以97年度嘉簡字第777號審理中，相對人乙
      ○○並據以聲請本院准予供擔保停止上開強制執行，經原
      審以97度嘉簡聲字第45號裁定准許等情，業經本院依職權
      調閱上開各案卷宗審核無訛。
（二）是依本票准許強制執行之民事裁定，僅具執行力，並無與
      確定判決之相同效力（既判力），揆諸首揭說明，相對人
      乙○○自得以有前述執行名義成立前之債權不成立或消滅
      或妨礙債權人請求之事由發生，於強制執行程序終結前提
      起異議之訴，且依相對人乙○○所述事由，亦非顯無勝訴
      之望，如不停止執行，將來恐有難於回復執行前之狀態，
      原審審酌上情，認相對人乙○○聲請供擔保停止執行，為
      有理由而准許之，核無違誤，是抗告人甲○○之抗告為無
      理由，應予駁回。
肆、據上論結，本件抗告人乙○○之抗告為一部有理由，一部無
    理由；抗告人甲○○之抗告為無理由，依民事訴訟法第436
    條之1第3項、第492條第1項前段、第495條之1第1項、第449
    條第1項、第95條、第78條、第79條，裁定如主文。
中    華    民    國    97    年    12    月    23    日
                  民一庭  審判長法  官  林世芬
                                法  官  馮保郎
                                法  官  游悅晨
本裁定不得再抗告。
以上正本係照原本作成。
中    華    民    國    97    年    12    月    23    日
                                書記官  張富


司法院資訊處製作；財團法人民間司法改革基金會備份。
